【裁判字號】    99,聲,4568
【裁判日期】    991130
【裁判案由】    聲明異議
【裁判全文】
臺灣臺中地方法院刑事裁定              99年度聲字第4568號
聲  請  人
    即
受  刑  人  顏抄煩
上列聲請人即受刑人顏抄煩因違反肅清煙毒條例等案件，以臺灣
臺中地方法院檢察署檢察官99年度執助矩字第927號執行指揮為
不當，聲明異議，本院裁定如下：
    主    文
異議駁回。
    理    由
一、本件聲明異議意旨略以：受刑人顏抄煩於民國83年初因涉犯
    戡亂時期肅清煙毒條例第5條第1項之罪，經臺灣雲林地方法
    院判處無期徒刑確定，受刑人並於83年底入監獄執行，服刑
    至95年5月時，因有悛悔而獲准假釋出獄，出獄後於97年12
    月20日又因公共危險和施用第二級毒品等案件，先經臺灣彰
    化地方法院以98年度毒聲字第80號裁定受刑人因施用第二級
    毒品安非他命，送臺灣彰化看守所附設勒戒處所觀察勒戒後
    ，認有繼續施用毒品之傾向，經同院以98年度毒聲字第371
    號裁定令入臺灣臺中戒治所執行強制戒治完畢後，改執行後
    經同院以98年度交簡字第428號判處受刑人公共危險罪有期
    徒刑4個月，並備註期滿後改續接無期徒刑之殘刑，本件係
    撤銷假釋，執行原無期徒刑之殘刑，其撤銷假釋原因事實發
    生在95年7月1日以後，依刑法第79條之1第5項規定，刑期以
    25年計算等語。按刑法第2條第1項規定：「行為後法律有變
    更者，適用行為時之法律。但行為後之法律有利於行為人者
    ，適用最有利行為人之法律。」，所謂行為，係指犯罪行為
    ，所指行為後，即以實行行為之終了後為標準。故所謂行為
    後，係指犯罪之行為已終了，至裁判確定間之時間。因此，
    行為需完成於法律變更之前，在結果犯，亦仍依行為時為準
    ，而非以結果發生時為準。最高法院95年5月23日刑事庭第8
    次會議決議，關於法律變更之比較適用原則，亦認為比較時
    ，應就罪刑有關等一切情形之結果而為比較。而比較適用最
    有利於行為人之法律時，應就罪刑有關等一切情形，綜其罪
    刑之結果而為比較，再適用最有利於行為人之法律處斷。且
    對於行為人皆有利害關係，均應逐一注意比較。因我國刑法
    對於法律之變更，係採從輕主義原則，並非一味從新主義，
    而所謂從輕主義，係指法律有變更，致刑罰有輕重時，如依
    重法將危害人民權利，喪失司法威信，寧輕勿重，方符合刑
    罰經濟之原則。故主張行為人行為後，法律有變更者，應從
    輕適用有利於行為人法，以資調劑。另按刑之裁定，為求個
    案裁判之妥當性，法律賦予法院裁量權，衡酌刑罰等具體情
    況，為個案之整體刑罰評價，使罪刑均衡，輕重得宜，以契
    合社會之法律感情。此外，並應顧與該案具有類似之情形，
    使量刑符合比例原則與平等原則，以避免對具有類似之情形
    ，產生量刑上之歧異。然比較新舊法，刑法於94年2月2日修
    正公布，並於95年7月1日開始施行，修正後(1)刑法第77條規
    定：「受徒刑之執行而有悛悔實據者，無期徒刑逾25年，得
    報請假釋出獄。」、(2)刑法第79條之1第5項規定：「經撤銷
    假釋執行殘餘刑期者，無期徒刑於執行滿25年。」，而修正
    前(1)刑法第77條規定：「受徒刑之執行而有悛悔實據者，無
    期徒刑逾10年，得報請假釋出獄。」、(2)刑法第79條之1第4
    項規定：「經撤銷假釋執行殘餘刑期者，無期徒刑於執行滿
    10年。」，由此可見，新法並未較有利於受刑人。雖撤銷假
    釋時間是發生在95年7月1日修正公布以後，但受刑人本身所
    執行原無期徒刑是修正前之刑罰。鈞院應秉持人權保障的理
    念，作出有利於受刑人，並依刑法第2條第1項規定適用修正
    前刑法第79條之1第4項規定等語。
二、按受刑人或其法定代理人或配偶以檢察官執行之指揮為不當
    者，得向諭知該裁判之法院聲明異議；又法院應就疑義或異
    議之聲明裁定之，刑事訴訟法第484條、第486條分別定有明
    文。所謂「諭知該裁判之法院」係指諭知科刑判決，即具體
    宣示主刑、從刑之法院而言，最高法院79年度台聲字第19號
    判例可資參照。
三、經查：本件聲明異議之受刑人顏抄煩前因違反肅清煙毒條例
    ，先後經臺灣雲林地方法院以83年度訴字第378號判處無期
    徒刑，並經最高法院以83年度台覆字第203號駁回上訴確定
    、臺灣桃園地方法院以83年度訴字第1988號判處有期徒刑3
    年2月確定，應執行無期徒刑，經發監執行後，於96年4月26
    日假釋出監並付保護管束，嗣於假釋期間，再犯公共危險罪
    ，經臺灣彰化地方法院以98年交簡字第428號判處有期徒刑4
    月確定，復因施用第二級毒品，經臺灣彰化地方法院以98年
    毒聲字第80、371號裁定送勒戒處所觀察勒戒及送戒治處所
    強制戒治，戒治期滿，經臺灣彰化地方法院檢察署以99年戒
    毒偵字第153號為不起訴處分確定，此有臺灣高等法院被告
    前案紀錄表在卷可參。本件受刑人聲明異議意旨，係認臺灣
    臺中地方法院檢察署檢察官以99年度執助矩字第927號指揮
    書，指揮執行無期徒刑殘刑25年為不當而聲明異議，揆諸前
    揭說明，受刑人應向諭知無期徒刑之臺灣雲林地方法院聲明
    異議，因此，受刑人向本院聲明異議，於法不合，應予駁回
    。
四、據上論斷，應依刑事訴訟法第486條之規定，裁定如主文。
中    華    民    國    99    年    11    月    30    日
                  刑事第七庭    法  官  巫淑芳
上正本證明與原本無異。
如不服本裁定，應於送達後5日內，向本院提出抗告狀。
                                書記官  莊金屏
中    華    民    國    99    年    11    月    30    日

司法院資訊處製作；財團法人民間司法改革基金會備份。
